【裁判字號】    99,易,2410
【裁判日期】    991104
【裁判案由】    詐欺
【裁判全文】
臺灣臺中地方法院刑事判決              99年度易字第2410號
聲  請  人  臺灣臺中地方法院檢察署檢察官
被      告  乙○○原名廖睿堂.
上列被告因詐欺案件，經檢察官聲請簡易判決處刑（99年度偵字
第14789號），本院認不宜以簡易判決處刑，改依通常程序審理
，判決如下：
    主    文
乙○○犯幫助詐欺取財罪，處拘役伍拾日，如易科罰金，以新臺
幣壹仟元折算壹日。
    犯罪事實
一、乙○○（原名廖睿堂）明知金融帳戶為個人理財之重要工具
    ，且依其之智識經驗亦知詐騙集團會利用人頭帳戶詐騙款項
    ，若任意將金融帳戶掌控權交予他人，將淪為詐騙集團犯罪
    使用，竟仍基於縱使他人持其所請領之金融帳戶以詐欺取財
    ，亦不違背其本意之幫助詐欺之犯意，於民國98年1月19日
    某時許，在臺中市○○路與公園路口處，將其所有之國泰世
    華商業銀行帳號000000000000號帳戶之存摺、提款卡及提款
    密碼，以新臺幣（下同）五千元之代價，交付予上開犯罪集
    團中之成員江裕榮（自稱「杜代書」，另案偵辦中）使用。
    嗣該犯罪集團成員取得上開乙○○所交付之金融帳戶存摺、
    提款卡及提款密碼後，即意圖為自己不法所有，於98年2月
    18日晚間6時48分許，推由真實姓名年籍不詳、佯稱為「銀
    行行員」之某成年人，以來電顯示號碼00-00000000、00-00
    000000號電話，向甲○○詐稱：因之前用貨到付款的方式取
    貨時，因內部送貨人員有疏失，請再次前往操作提款機等語
    ，致使甲○○陷於錯誤，依照其之指示操作自動櫃員機，而
    將其帳戶內之15,687元匯入乙○○上開國泰世華商業銀行帳
    號000000000000號帳戶內，而受有財產上之損害。嗣甲○○
    發現遭騙後，始報警處理，而循線查知上情。
二、案經甲○○訴由高雄縣政府警察局鳳山分局轉由臺北市政府
    警察局信義分局報請臺灣臺北地方法院檢察署檢察官呈請臺
    灣高等法院檢察署檢察長令轉臺中臺中地方法院檢察署檢察
    官偵查後，聲請簡易判決處刑，因本院認不宜以簡易判決處
    刑，改依通常程序審理。
    理  由
壹、程序部分：
一、按被告以外之人於偵查中向檢察官所為陳述，除顯有不可信
    之情況者外，得為證據，刑事訴訟法第159條之1第2項定有
    明文。偵查中對被告以外之人（包括證人、鑑定人、告訴人
    、被害人及共同被告等）所為之偵查筆錄，或被告以外之人
    向檢察官所提之書面陳述，性質上均屬傳聞證據。惟現階段
    刑事訴訟法規定檢察官代表國家偵查犯罪、實施公訴，依法
    其有訊問被告、證人及鑑定人之權，證人、鑑定人且須具結
    ，而實務運作時，檢察官偵查中向被告以外之人所取得之陳
    述，原則上均能遵守法律規定，不致違法取供，其可信度極
    高，故被告以外之人前於偵查中已具結而為證述，除反對該
    項供述得具有證據能力之一方，已釋明顯有不可信之情況外
    ，不宜以該證人未能於審判中接受他造之反對詰問為由，即
    遽指該證人於偵查中之陳述不具證據能力。再按92年9月1日
    施行之刑事訴訟法，已酌採英美法系之傳聞法則，於第159
    條第1項明定被告以外之人，於審判外之言詞或書面陳述，
    除法律有規定者外，不得作為證據，用以保障被告之反對詰
    問權。而本法所規定傳聞法則之例外，其中就被告以外之人
    於偵查中向檢察官所為之陳述，因檢察官代表國家偵查犯罪
    時，原則上當能遵守法定程式，且被告以外之人如有具結能
    力，仍應依法具結，以擔保其係據實陳述，故於第159條之1
    第2項明定「除顯有不可信之情況者外」，得為證據；又被
    告以外之人於檢察事務官、司法警察官或司法警察調查中所
    為之陳述，基於實體發現真實之訴訟目的，依第159條之2規
    定，如與審判中之陳述不符時，經比較結果，其先前之陳述
    ，相對「具有較可信之特別情況」，且為證明犯罪事實存否
    所「必要」者，或於審判中有第159條之3所列死亡等原因而
    無法或拒絕陳述之各款情形之一，經證明其調查中所為陳述
    絕對「具有可信之特別情況」，且為證明犯罪事實之存否所
    「必要」者，亦例外地賦與證據能力。是所謂「顯有不可信
    性」、「相對特別可信性」與「絕對特別可信性」，係指陳
    述是否出於供述者之真意、有無違法取供情事之信用性而言
    ，故應就偵查或調查筆錄製作之原因、過程及其功能等加以
    觀察其信用性，據以判斷該傳聞證據是否有顯不可信或有特
    別可信之情況而例外具有證據能力，並非對其陳述內容之證
    明力如何加以論斷，二者之層次有別，不容混淆（最高法院
    94年度臺上字第629號判決要旨可資參照）。
二、本件公訴人、被告對於本院就後述實體部分所引之證人之證
    詞、書證內容等，於本院審理中均不爭執證據能力，或主張
    係屬違法取得（見本院卷第14頁、第24至26頁），猶未對證
    人之證詞、書證內容部分釋明有何顯不可信之情況，且本院
    審酌其等之內容，均無違法取供或有不法取得之情事，亦核
    於實體發現真實之訴訟目的，均適宜為本案證據，依前開說
    明，就後述實體部分所引之證人證詞、書證內容等自具有證
    據能力。
貳、實體部分：
一、上開事實，訊據被告乙○○於本院審理中坦認不諱，核與證
    人即被害人甲○○於警詢中證述其如何遭詐騙而匯款至被告
    乙○○前揭帳戶等經過情節相符，復有自動櫃員機交易明細
    表、內政部警政署反詐騙諮詢專線紀錄表、高雄縣政府警察
    局鳳山分局過埤派出所受理詐騙帳戶通報警示簡便格式表、
    國泰世華商業銀行98年4月9日國世業字第0980003880號函檢
    送之被告乙○○上開國泰世華商業銀行帳號000000000000號
    帳戶往來明細、開戶基本資料等在卷可稽，且金融機構之帳
    戶為個人理財之工具，為便利大眾使用此一理財工具，以資
    活絡資金供需，對於申請開設金融帳戶並無設有任何特殊之
    限制，一般民眾皆能自由申請開戶，並得同時在不同金融機
    構申請多數存款帳戶使用，乃眾所周知之事實，依一般人之
    社會生活經驗，倘係經由合法管道之收入或支出，其於金融
    帳戶之存放及提領，本可自行向金融行庫開立帳戶後使用，
    殊無大費周章使用他人帳戶之必要，況且近來類如刮刮樂、
    退稅轉帳等詐騙案件層出不窮，詐騙集團多利用人頭帳戶做
    為出入帳戶，不僅廣為媒體所披載，亦經政府一再宣導提醒
    注意，尤以現今各地金融機構所設自動提款機莫不設定轉帳
    之警示畫面，或張貼警示標語，促請使用大眾注意，衡諸目
    前社會以電視、報紙甚至網路等管道流通資訊之普及程度，
    以及使用自動提款機從事提款、轉帳交易之頻繁，苟見有陌
    生人不思以自己名義申請開立帳戶，反而向不特定人蒐集或
    收購他人之金融機構帳戶使用，帳戶所有人焉能安心將其帳
    戶交付收購帳戶之人，而絲毫未加懷疑其收集帳戶之目的即
    在於詐取他人財物？被告乙○○既明知詐騙集團多以蒐集他
    人帳戶供作詐騙被害人匯款之犯罪工具，而將其所開立如前
    述之金融帳戶之存摺、提款卡連同提款密碼交予他人，由此
    顯見被告乙○○對於他人係將該等帳戶用以實施詐欺犯行，
    當可預見，且其對於該人利用其帳戶向人詐取財物，並無違
    背其本意，是被告乙○○主觀上應具有幫助他人詐取財物之
    不法犯意甚明。據此，堪信被告乙○○上開自白應與事實相
    合，而可採信，並足資採為其論罪科刑之依據。本案事證明
    確，被告乙○○犯行應堪認定。
三、上開犯罪事實欄一、中所述之犯罪集團所屬不詳姓名年籍之
    成年人等人基於共同意圖為自己不法之所有之犯意聯絡，以
    上述方式對證人甲○○詐欺取財，致使證人甲○○陷於錯誤
    ，並因而交付本人之財物，上開不詳姓名年籍之成年人等人
    對證人甲○○之詐欺取財犯行顯已既遂，該不詳姓名年籍之
    成年人等人係共同犯刑法第339第1項之詐欺取財既遂罪，而
    被告乙○○提供上開國泰世華商業銀行帳號000000000000號
    帳戶之存摺、提款卡連同提款密碼予前述不詳姓名年籍之成
    年人等人，係基於幫助他人共同詐欺取財之不確定故意，且
    所為屬詐欺取財罪構成要件以外之行為，核被告乙○○此部
    分所為，係犯刑法第30條第1項前段、第339條第1項共同詐
    欺取財既遂罪之幫助犯。被告乙○○幫助該不詳姓名年籍之
    成年人等人犯詐欺取財既遂罪，為幫助犯，爰依刑法第30條
    第2項之規定減輕其刑。爰審酌被告乙○○雖未實際參與詐
    欺取財犯行，惟其之行為使詐欺集團成員得以隱匿其等真實
    身分，減少遭查獲之風險，有助長犯罪之虞，尤使證人甲○
    ○之身心及財物受有相當損害，惟念其犯罪後已於本院審理
    中坦承犯行，悔意殷殷，態度尚可及其犯罪之動機、手段等
    一切情狀，量處如主文所示之刑，並諭知如易科罰金之折算
    標準。
據上論斷，應依刑事訴訟法第452條、第299條第1項前段，刑法
第339條第1項、第30條第1項前段、第2項、第41條第1項前段，
刑法施行法第1條之1第1項、第2項前段，判決如主文。
本案經檢察官丙○○到庭執行職務。
中    華    民    國    99    年    11    月    4     日
                  刑事第18庭    審判長法  官  郭書豪
                                      法  官  胡芷瑜
                                      法  官  林世民
右正本證明與原本無異。
如不服本判決，應於送達後10日內向本院提出上訴狀（須附繕本
），上訴於臺灣高等法院臺中分院。
上訴書如未敘述理由，應於上訴期間屆滿後20日內補提理由書於
本院。
                                      書記官  紀俊源
中    華    民    國    99    年    11    月    4    日
附錄本案論罪科刑法條全文
中華民國刑法第339條
意圖為自己或第三人不法之所有，以詐術使人將本人或第三人之
物交付者，處5年以下有期徒刑、拘役或科或併科1千元以下罰金
。
以前項方法得財產上不法之利益或使第三人得之者，亦同。
前二項之未遂犯罰之。

司法院資訊處製作；財團法人民間司法改革基金會備份。
